【裁判字號】    89,易,184
【裁判日期】    890327
【裁判案由】    詐欺
【裁判全文】
臺灣臺南地方法院刑事判決                         八十九年度易字第一八四號
    公  訴  人  臺灣台南地方法院檢察署檢察官
    被      告  甲○○
右列被告因詐欺案件，經檢察官提起公訴 (八十八年度偵字第六０七七號)，本院判
決如左：
    主  文
甲○○無罪。
    理  由
一、公訴意旨如附件起訴書所載。
二、按犯罪事實應依証據認定之，無証據不得推定其犯罪事實，刑事訴訟法第一百五
    十四條定有明文。按刑法第三百三十九條第一項之詐欺罪，以意圖為自己或第三
    人之不法之所有，施用詐術使人陷於錯誤而交付財物為犯罪構成要件；如行為人
    欠缺不法所有之意圖或無施用詐術之行為或其所用之方法，不能認為詐術，亦不
    致使人陷於錯誤，即不得以詐欺罪相繩（最高法院四十六年台字二六Ｏ號判例意
    旨參照）。
三、本件公訴意旨認被告涉有詐欺罪嫌，無非以告訴人之指訴為其主要論據。惟訊據
    被告固坦承招募起訴書所指互助會，於八十八年三月間宣佈止會，然矢口否認詐
    欺犯行，辯稱：伊未冒標，伊係因另組之二互助會遭會員「敏仔」、「麗華」倒
    會，消息傳出，致部分活會會員爭相標會，部分會員則拒付會款，使伊週轉困難
    ，才不得已宣佈本會止會語。惟查被告所招募之起書所指互助會，自八十七年四
    月十日止，迄至八十八年四月止會止，扣除第一會歸會首取得外，總共標會十四
    次，均由會員得標，並收取會款，此一事實，業據被告提出得標會員所立之會款
    收據影本十四紙附卷足憑，且告訴人所指被冒標之會員林翠還、李清富、吳榮標
    三會，並據渠三人於偵查中結證：伊等均已標得會款等語無訛，且復查無被告尚
    另有冒用其他會員名義標會之事實，足見被告所辯伊無冒標乙節，尚與事實相符
    ，堪以採信。公訴人未提出確切之證據，即臆測被告有冒標之情事，依被告無自
    證無罪之義務之法理，自非可採。是被告既未冒標會款，復未於止會復向告訴人
    收取會款，則自難認其有意圖為自己不法之所有，而施用詐術詐告訴人及其他活
    會會員等陷於錯誤而交付會款之情形甚明。至被告宣佈止會之理由有否正當，其
    於止會後未與告訴人就會款達成如何處理，則均係被告是否有民事債務不履行之
    另一問題，尚難以詐欺罪相繩，自不待言。此外復查無其他積極證據足證被告涉
    有公訴人所指之詐欺犯行，揆諸首開法條規定及判例意旨所示，應認被告被訴犯
    罪不能證明，諭知無罪，以免冤抑。
四、據上論斷，應依刑事訴訟法第三百零一條第一項判決如主文。
本案經檢察官許鈺茹到庭執行職務。
中    華    民    國      八十九      年       三      月    二十七     日
                                  臺灣臺南地方法院刑事第二庭
                                      法  官  柯  顯  卿
右正本證明與原本無異。
如不服本判決，應於判決送達後十日內向本院提出上訴狀( 應附繕本 )。
                                      書記官  盧  立  勇
中    華    民    國      八十九      年       三      月    二十八     日


司法院資訊處製作；財團法人民間司法改革基金會備份。
